---
title: "Andere Arbeitsmarktinterventionen"
output:
    html_document:
        fig_retina: 1
---

```{r echo=FALSE, include=FALSE}
# Run the code necessary to get a list named res to access all the results. (Returned from listifyResults(.)) Probably it makes sense to load from disk, because caluclating every time is really slow.
res <- readRDS(file="results.RData")
number_of_js_plots <- 0

format <- function(result, flipsign = FALSE) {
  if (flipsign) {
    result = - result
  }
  toString(round(result,2))
}

library(ggplot2)
library(rjson)
library(scales)
library(showtext)

# Try to load the alternative font that is used in the pdf exports.
# If this font is not installed / cannot be found, the standard one will be used
tryCatch({
  plot_font <<- "Calibri"
  font_add(plot_font, "OpenSans-Regular.ttf")
}, error = function(e) {
  warning("Font is not installed. Plots are going to use the standard font instead.")
  plot_font <<- "sans"
})
showtext_auto()

makePlot <- function(program, type, heading = "", js = T) {
  if (missing(program) || missing(type)) {
    print("Need to specify program and type")
    return(0)
  }

  label <- switch(type, "wtp" = "Zahlungsbereitschaft", "cost" = "Fiskalische Kosten")
  variable <- switch(type, "wtp" = "willingness_to_pay", "cost" = "government_net_costs")

  if (js == TRUE) {
    if (number_of_js_plots > 0) {
      return(htmltools::HTML(sprintf(r"(<canvas id="chart%s" style="width: 100%%; height: %ipx"></canvas>
      <script>
      async function drawGraphs() {
        while(true) {
          if (content_loaded) {
            break;
          }
          else {
            await new Promise(r => setTimeout(r, 200));
          }
        }
        drawChart(unmodified_dataset, "%s", "%s", "%s");
      }
      drawGraphs();
      </script>
      )", paste0(program,variable), 170, variable, program, heading)))
    }

    # We have to split this in multiple strings because sprintf cannot print into strings longer than 8000 characters..
    variable_decs <- sprintf(r"(<script src="https://cdnjs.cloudflare.com/ajax/libs/Chart.js/3.3.0/chart.min.js"></script>
  <canvas id="chart%s" style="width: 100%%; height: %ipx"></canvas>
  <script>
    var unmodified_dataset;
    var document_root = "";
    var content_loaded = false;
    var additional_program_info;
    var categories;
    var colors;
    var variable_mapping;
    var tooltip_counter = 1;
    )", paste0(program,variable), 170)

    functions <- r"(async function loadJSON(url) {
    var json;
    await fetch(url).then(response => {
        json = response.json();
    });
    return json;
    }

    async function readjson(assumption_string) {
    // depends on additional_program_info being loaded as we need some way of determining which government policies exist before this function can be called

    // This will be the array carrying the data. It should be compatible to the array returned from readcsv with the only difference that the json format omits all the keys with NA values.
    var json_as_array;

    // First we need to get a list of all programs. Where the entries are strings
    var programs = additional_program_info.map(program => {
        return program.program_identifier;
    });

    // Individual json requests to all of the programs
    var requests = programs.map(program => {
        // Note: usually one would expect that this code runs the loadJSON and stores the
        // result in requests. This is not what we want, as the http requests should be
        // run in parallel for better performance. Fortunately, this is not what is happening. loadJSON is a async function. And async functions return promises. which are not automatically resolved.
        return loadJSON(document_root + "data/" + program + "/" + assumption_string + ".json");
    });

    // Resolve promises in parallel
    await Promise.all(requests).then((result) => json_as_array = result);

    // This loop merges the loaded ddata with the details about each reform (description, sources, age etc..) form programs.json. The resulting array of objects then contains all relevant data.

    for (var i = 0; i < json_as_array.length; i++) {
        Object.assign(json_as_array[i], additional_program_info[i]);
        // Rename program identifier to program. (For compatibility with the old solution)
        json_as_array[i]["program"] = json_as_array[i]["program_identifier"];
        delete json_as_array[i]["program_identifier"];
    }

    unmodified_dataset = JSON.parse(JSON.stringify(json_as_array));

    // sort by category & ensure that categories is defined already
    if (typeof(categories) != "undefined") {
        unmodified_dataset.sort(function(a, b){
            return categories.indexOf(a.category) - categories.indexOf(b.category);
        });
    }
    return json_as_array;
}

function getScalesMinMax(program) {
    // we want the same scale on all of the bar plots. To ensure this we calculate the required min length of the x-axis for each plot and apply the largest to all.
    let relevant_datapoint = unmodified_dataset.find(function (datapoint) {
        return (datapoint.program === program);
    });

    let max = addAllPositivesSubtractAllNegatives([
        Math.abs(parseFloat(relevant_datapoint["willingness_to_pay"]),
            -Math.abs(parseFloat(relevant_datapoint["government_net_costs"])))
    ]);
    let mappingEntry;

    for (let i = 0; i < variable_mapping.length; i++) {
        if (variable_mapping[i].program === program) {
            mappingEntry = variable_mapping[i];
            break;
        }
    }

    barComponents = mappingEntry["willingness_to_pay"];
    let array = [];
    let component;
    for (component in barComponents) {
        array.push(parseFloat(relevant_datapoint[component]));
    }
    max = Math.max(addAllPositivesSubtractAllNegatives(array), max);


    barComponents = mappingEntry["government_net_costs"];
    array = [];
    for (component in barComponents) {
        array.push(parseFloat(relevant_datapoint[component]));
    }
    max = Math.max(addAllPositivesSubtractAllNegatives(array), max);

    return (max);
}

function selectColor(number, background = false) {
    // returns a string in the format rgba(123,123,123,0.6)
    let background_opa = 0.7
    let foreground_opa = 0.9
    if (number > colors.length) {
        console.log("Color not in range of supplied colors in colors.json");
        // Reuse last color in this case
        number = colors.length;
    }
    color_triple = colors[number - 1];
    return `rgba(${color_triple[0]},${color_triple[1]},${color_triple[2]},${background ? background_opa : foreground_opa})`;
}

function addAllPositivesSubtractAllNegatives(array) {
    let negative = 0;
    let positive = 0;
    let i;
    for (i = 0; i < array.length; i++) {
        if (array[i] > 0) {
            positive += array[i];
        }
        else {
            negative -= array[i];
        }
    }
    return (Math.max(Math.abs(positive), Math.abs(negative)));
}

function generateBarData(csv_as_array, variable_to_plot, program) {
    let datasets = [];
    let barComponents;
    let bar_counter = 1;
    let relevant_datapoint = unmodified_dataset.find(function (datapoint) {
        return (datapoint.program === program);
    });
    if (variable_to_plot === "mvpf") {
        datasets.push({
            label: "Government Net Cost",
            data: [parseFloat(relevant_datapoint["government_net_costs"])],
            backgroundColor: selectColor(bar_counter, true),
            borderColor: selectColor(bar_counter),
        });
        datasets.push({
            label: "Willingness to Pay",
            data: [relevant_datapoint["willingness_to_pay"]],
            backgroundColor: selectColor(bar_counter + 1, true),
            borderColor: selectColor(bar_counter + 1),
        });
        bar_counter += 2;
        return (datasets);
    }
    for (let i = 0; i < variable_mapping.length; i++) {
        if (variable_mapping[i].program === program) {
            barComponents = variable_mapping[i][variable_to_plot];
            break;
        }
    }
    for (component in barComponents) {
        datasets.push({
            label: barComponents[component],
            data: [relevant_datapoint[component]],
            backgroundColor: selectColor(bar_counter, true),
            borderColor: selectColor(bar_counter)
        });
        bar_counter++;
    }
    bar_counter = 1;
    return (datasets);
}
)"
    drawChart <- r"(function drawChart(csv_as_array, variable_to_plot, program, heading = "") {
    let chartElement = document.getElementById('chart' + program + variable_to_plot);
    // Get Plotting range
    let range = getScalesMinMax(program);
    let chart = new Chart(chartElement, {
        type: 'bar',
        data: {
            labels: '.', // In ChartJS Beta 3.0 this could be left empty. If we leave it empty in 3.3, there is no graph drawn anymore. (And the tooltip is now shared for all areas of the chart in 3.3).
            datasets: generateBarData(csv_as_array, variable_to_plot, program)
        },
        options: {
            indexAxis: 'y',
            responsive: false,
            maintainAspectRatio: false,
            aspectRatio: 4,
            //devicePixelRatio: 4, //Set this to save a high res png. Otherwise leave default
            plugins: {
                title: {
                    display: true,
                    text: heading,
                    align: "start",
                    position: "top"
                },
                legend: {
                    position: 'bottom',
                    usePointStyle: true,
                    onClick: () => {} //This disables the ability to click on the legend and remove effects.
                },
                tooltip: {
                    enabled: true,
                    displayColors: false,
                    bodyColor: "black",
                    backgroundColor: "white",
                    borderWidth: 2,
                    cornerRadius: 8,
                    bodyFont: {weight: 600},
                    borderColor: "#2b6ebe",
                    mode: 'nearest',
                    callbacks: {
                        title: function (data) {
                            return null;
                        }
                    }
                }
            },
            scales: {
                x: {
                    stacked: true,
                    ticks: {
                        maxTicksLimit: 3
                    },
                    grid: {
                        drawOnChartArea: false,
                        lineWidth: 0,
                        tickWidth: 1
                    },
                    min: -range,
                    max: range,
                    afterTickToLabelConversion: function(data) {
                        // this adds € signs to the tick marks on the x-axis.
                        let ticks = data.ticks;
                        for (var i = 0; i < ticks.length; i++) {
                            ticks[i].label = ticks[i].label.replace(".", "placeholder").replace(",", ".").replace("placeholder", ",") + "€";
                        }
                        return data;
                    }
                },
                y: {
                    stacked: true,
                    display: false
                }
            }
        }
    });
})"
    js_exec <- sprintf(r"(if (true) {
        // load the dataset:
        Promise.all([
        loadJSON(document_root + "data/programs.json"),
        loadJSON(document_root + "data/categories.json")
    ]).then(return_values => {
        additional_program_info = return_values[0];
        categories = return_values[1];
        return Promise.all([
            readjson("default"),
            loadJSON(document_root + "data/variable_mapping.json"),
            loadJSON(document_root + "data/colors.json")
        ]);
    }).then((return_values) => {
        variable_mapping = return_values[1];
        colors = return_values[2];
        drawChart(return_values[0], "%s", "%s", "%s");
        content_loaded = true;
    });
}
</script>)",variable, program, heading)
    number_of_js_plots <<- number_of_js_plots + 1
    return(htmltools::HTML(paste0(variable_decs, functions, drawChart, js_exec)))
  }


  variable_mapping = rjson::fromJSON(file = "variable_mapping.json")

  # Construct the dataset
  for (i in 1:length(variable_mapping)) {
    if (variable_mapping[[i]]$program == program) {
      relevant_data <- variable_mapping[[i]]
    }
  }

  colors <- c(rgb(46,139,87, maxColorValue = 255),
              rgb(30,144,255, maxColorValue = 255),
              rgb(255,165,0, maxColorValue = 255),
              rgb(220,20,60, maxColorValue = 255),
              rgb(0,128,128, maxColorValue = 255),
              rgb(0,0,139, maxColorValue = 255),
              rgb(255,20,147, maxColorValue = 255),
              rgb(165,42,42, maxColorValue = 255),
              rgb(154,205,50, maxColorValue = 255),
              rgb(196, 196, 126, maxColorValue = 255),
              rgb(189,189,189, maxColorValue = 255))

  getValue <- function(name) {
    return(res[[program]][[name]])
  }
  getRange <- function(data) {
    positives = 0
    negatives = 0
    for (i in 1:length(data$values)) {
      if (data$values[[i]] >= 0) {
        positives = positives + data$values[[i]]
      }
      else {
        negatives = negatives - data$values[[i]]
      }
    }
    return(max(c(positives, negatives)))
  }

  data <- data.frame(values = sapply(names(relevant_data[[variable]]), getValue),
                     labels = unlist(relevant_data[[variable]], use.names=FALSE), x = 0)

  plot <- ggplot(data) + geom_col(aes(y = values, x = x, fill = labels)) +
    coord_flip() + theme(legend.position = "bottom") +
    scale_y_continuous(labels = function(x) paste0(x, "€"), limits = c(-getRange(data), getRange(data))) +
    scale_fill_manual(values = colors) +
    scale_shape_manual(values = 21) +
    ylab(label) +
    guides(fill=guide_legend(ncol=3,byrow=TRUE)) +
    theme_minimal(base_size=20,  base_family=plot_font) %+replace%
      theme (
      # axis.line.x|y control whether the x and y axis are drawn. It can look stylish to omit one or both:
      # axis.line.y = element_blank() to omit
      # e.g: axis.line.x = element_line(color = "darkgrey", size = 0.5) to draw
      axis.line.y = element_blank(),
      axis.line.x = element_line(color = "darkgrey", size = 0.75),
      axis.title.y=element_blank(),
      panel.border = element_blank(),
      panel.grid.minor = element_blank(),
      panel.grid.major = element_blank(),
      # Enable or Disable Axis ticks:
      axis.ticks = element_line(color = "darkgrey", size = 0.75),
      axis.ticks.y = element_blank(),
      # Removes Legend Explanation:
      legend.title=element_blank(),
      # Set location of legend:
      legend.position = "bottom",
      # Legend font size
      legend.text = element_text(size=10.5),
      # Axis (ticks) size
      axis.text = element_text(size=11.5),
      axis.text.y = element_blank(),
      # Axis label size
      axis.title = element_text(size=14),
      # Change Legend Stacking to vertical:
      legend.box="vertical"
      )
  print(plot)
}

```

## Arbeitsmarktbroschüre
Altmann et al. (2018) führten ein randomisiertes Experiment durch im Rahmen dessen eine Informationsbroschüre, die über Strategien zur Jobsuche und die negativen Auswirkungen von Arbeitslosigkeit aufklärt, an neu registrierte Arbeitssuchende verschickt wurde. Das Feldexperiment wurden in den Jahren 2010 und 2011 durchgeführt. In dieser Zeit erholte sich die deutsche Wirtschaft von der Finanzkrise. Die Wachstumsrate des Bruttoinlandsprodukts war hoch (4,0% in 2010 3,3% in 2011)  und es gab viele offene Stellen. Auch diese Information war Teil der Broschüre und sollte als Motivation für die Jobsuche dienen. Insgesamt wurde die Broschüre an 40,000 Arbeitssuchende verschickt. Die Kontrollgruppe besteht aus 120,000 Personen. Etwa zwei Drittel der Personen nahmen vor dem Erhalt der Broschüre wieder eine Beschäftigung auf. Für die verbleibende Behandlungsgruppe von 13,471 Personen geben Altmann et al. (2018) einen Effekt des Erhalts der Broschüre auf das kumulierte Einkommen im darauffolgenden Jahr von 146,94€ an. Um den Effekt auf das Nettoeinkommen und die Steuerzahlungen zu berechnen wird eine Steuersimulation verwendet, die das durchschnittliche Einkommen in der Kontrollgruppe für die Berechnung der relevanten Grenzsteuersätze zugrunde legt. Es ergibt sich ein Effekt auf das Nettoeinkommen von `r format(res$jobSearchInformation$net_income_increase)`€. Dies entspricht zugleich dem Nutzen gemessen in Zahlungsbereitschaft für den Erhalt der Broschüre. `r format(res$jobSearchInformation$tax_revenue_increase, T)`€ entfallen auf den Staat in Form von höheren Steuerzahlungen. Beiträge zur Kranken- und zur Pflegeversicherung werden dabei als Steuer aufgefasst. Altmann et al. (2018) geben Kosten für den Versand der Broschüre von weniger als einem Euro an. Die Nettokosten des Versands der Broschüre sind also mit -`r format(res$jobSearchInformation$tax_revenue_increase, T)`€ + 1€ = `r format(res$jobSearchInformation$tax_revenue_increase + 1)`€ negativ. Der MVPF ist somit unendlich.

## Renteninformationsschreiben
Seit dem Jahr 2005 verschickt die deutsche Rentenverwaltung Briefe, um über die zu erwartenden Rentenzahlungen zu informieren. In diesen Briefen wird der Zusammenhang zwischen der Höhe der Bruttoeinkommen, den Sozialversicherungsbeiträgen und den daraus resultierenden Rentenansprüchen deutlich. Um einen solchen Brief zu erhalten, musste der Empfänger mindestens 27 Jahre alt sein. Diese Altersgrenze führte zu einer quasi-zufälligen Variation, die es ermöglicht den Effekt des Briefes und der darin enthaltenen Informationen zu ermitteln. Dolls et al. (2018) zeigen anhand von administrativen Daten, dass der Erhalt des Informationsschreiben zu einer Zunahme der jährlichen Bruttoeinkommen in den darauffolgenden Jahren führt. Die Effektstärken beläuft sich auf 656,08€ im ersten, 844,57€ im zweiten, 1033,54€ im dritten und 1057,34€ im vierten Jahr nach Erhalt des Briefs. Die Kosten für das Informationsschreiben belaufen sich auf den Versand des Briefes.  Dolls et al. (2018) argumentieren, dass die Information die für die Erstellung der individuellen Rentenprognose notwendig sind, unabhängig von dem Informationsschreiben erhoben werden. Es werden werden Kosten in Höhe von einem Euro für den Brief angenommen. An diese Stelle ist bereits klar, dass der MVPF des Renteninformationsschreiben unendlich ist. Die in Folge des Renteninformationsschreiben gesteigerten Einkommen führen zu gesteigerten Steuereinnahmen, zu quasi null Kosten. Nach Berechnung der auf die Einkommenszuwächse anfallenden Steuerzahlungen ergibt sich ein über 4 Jahre aufsummierter Effekt von `r format(res$expectedPensionLetter$tax_revenue_increase, T)`€ auf das Steueraufkommen. Die Nettoeinkommen nehmen im Durchschnitt um `r format(res$expectedPensionLetter$net_income_increase)`€ zu.

## Umzugskostenübernahme
Arbeitssuchende können eine finanzielle Förderung von der Arbeitsagentur erhalten, wenn ein Umzug für die Aufnahme eines neuen Jobs notwendig. Dabei gibt es zwei Fördermodelle. Zum einen können Umzugskosten in Höhe von bis zu 4500€ übernommen werden. Alternativ kann eine Wohnung am neuen Arbeitsplatz mit 260€ über 6 Monate gefördert werden. Die einzige Bedingung ist, dass der neue Arbeitsplatz nicht innerhalb von 2.5h vom bisherigen Wohnort aus erreichbar ist. Caliendo et al. (2017) evaluieren die Effektivität der Umzugskostenübernahme anhand einer Instrumentvariablenschätzung. Die Schätzergebnisse der Autoren suggerieren, dass der Erhalt einer Umzugskostenübernahme mit einem um 16,3 Prozent gesteigerten Einkommen zwei Jahre nach Erhalt der Förderung einhergeht. Zur Berechnung des MVPFs wird angenommen, dass dieser Effekt über zwei Jahre besteht. Um den relativen Effekt in eine absolute Größe zu übersetzen wird das von Caliendo et al. (2017) angegeben Durchschnittseinkommen verwendet. Um die des gesteigerten Einkommens auf das öffentliche Budget zu berechnen wird eine Simulation des deutschen Steuer- und Transfersystems verwendet. Neben der Einkommenssteuer werden Beiträge zur Kranken- und Pflegeversicherung als Steuer interpretiert. Unter diesen Annahmen betragen die mit einer Diskontrate von 3% diskontierten Barwerte der Nettoeinkommensänderung und der Zunahme des Steueraufkommens `r format(res$relocationAssistance$net_income_increase)`€ und `r format(res$relocationAssistance$tax_revenue_increase, T)`€. Caliendo et al. (2017) geben eine durchschnittliche Umzugskostenübernahme von `r format(res$relocationAssistance$program_cost)`€ an. Die Nettokosten, unter Berücksichtigung der positiven fiskalischen Externalität durch das gesteigerte Steueraufkommen, sind somit gegeben durch `r format(res$relocationAssistance$program_cost)`€  - `r format(res$relocationAssistance$tax_revenue_increase, T)`€ = `r format(res$relocationAssistance$government_net_costs)`€.
 ```{r echo = FALSE, fig.align = 'center', fig.width = 8, fig.height = 2.4, fig.showtext=TRUE}
makePlot("relocationAssistance", "cost", "Kostenkomposition Umzugskostenübernahme")
```
Das gestiegene Steueraufkommen kann die Ausgaben für die Förderung des Umzugs mehr als ausgleichen. Es entstehen dem Staat netto keine Kosten durch die Umzugskostenübernahme. Der Nutzen der Umzugskostenübernahme für die geförderten Personen ist positiv und gleich dem gesteigerten Nettoeinkommen `r format(res$relocationAssistance$net_income_increase)`€. Die erstatteten Umzugskosten sind nicht Teil der Zahlungsbereitschaft, da nicht klar ist welcher Anteil der geförderten Umzüge auch ohne die Subvention stattgefunden hätte. Nur Personen, die unabhängig von der Subvention umziehen haben eine Wertschätzung in Höhe der gezahlten Förderung. Für Personen, die wegen der Subvention umziehen, ist die Wertschätzung kleiner. Die genaue Höhe der Zahlungsbereitschaft ist für den MVPF nicht relevant. Solange die Zahlungsbereitschaft positiv ist, ist der MVPF unendlich.

