---
title: "Bezuschusste Tätigkeiten"
output:
    html_document:
        fig_retina: 1
---

```{r echo=FALSE, include=FALSE}
# Run the code necessary to get a list named res to access all the results. (Returned from listifyResults(.)) Probably it makes sense to load from disk, because caluclating every time is really slow.
res <- readRDS(file="results.RData")
number_of_js_plots <- 0

format <- function(result, flipsign = FALSE) {
  if (flipsign) {
    result = - result
  }
  toString(round(result,2))
}

library(ggplot2)
library(rjson)
library(scales)
library(showtext)

# Try to load the alternative font that is used in the pdf exports.
# If this font is not installed / cannot be found, the standard one will be used
tryCatch({
  plot_font <<- "Calibri"
  font_add(plot_font, "OpenSans-Regular.ttf")
}, error = function(e) {
  warning("Font is not installed. Plots are going to use the standard font instead.")
  plot_font <<- "sans"
})
showtext_auto()

makePlot <- function(program, type, heading = "", js = T) {
  if (missing(program) || missing(type)) {
    print("Need to specify program and type")
    return(0)
  }

  label <- switch(type, "wtp" = "Zahlungsbereitschaft", "cost" = "Fiskalische Kosten")
  variable <- switch(type, "wtp" = "willingness_to_pay", "cost" = "government_net_costs")

  if (js == TRUE) {
    if (number_of_js_plots > 0) {
      return(htmltools::HTML(sprintf(r"(<canvas id="chart%s" style="width: 100%%; height: %ipx"></canvas>
      <script>
      async function drawGraphs() {
        while(true) {
          if (content_loaded) {
            break;
          }
          else {
            await new Promise(r => setTimeout(r, 200));
          }
        }
        drawChart(unmodified_dataset, "%s", "%s", "%s");
      }
      drawGraphs();
      </script>
      )", paste0(program,variable), 170, variable, program, heading)))
    }

    # We have to split this in multiple strings because sprintf cannot print into strings longer than 8000 characters..
    variable_decs <- sprintf(r"(<script src="https://cdnjs.cloudflare.com/ajax/libs/Chart.js/3.3.0/chart.min.js"></script>
  <canvas id="chart%s" style="width: 100%%; height: %ipx"></canvas>
  <script>
    var unmodified_dataset;
    var document_root = "";
    var content_loaded = false;
    var additional_program_info;
    var categories;
    var colors;
    var variable_mapping;
    var tooltip_counter = 1;
    )", paste0(program,variable), 170)

    functions <- r"(async function loadJSON(url) {
    var json;
    await fetch(url).then(response => {
        json = response.json();
    });
    return json;
    }

    async function readjson(assumption_string) {
    // depends on additional_program_info being loaded as we need some way of determining which government policies exist before this function can be called

    // This will be the array carrying the data. It should be compatible to the array returned from readcsv with the only difference that the json format omits all the keys with NA values.
    var json_as_array;

    // First we need to get a list of all programs. Where the entries are strings
    var programs = additional_program_info.map(program => {
        return program.program_identifier;
    });

    // Individual json requests to all of the programs
    var requests = programs.map(program => {
        // Note: usually one would expect that this code runs the loadJSON and stores the
        // result in requests. This is not what we want, as the http requests should be
        // run in parallel for better performance. Fortunately, this is not what is happening. loadJSON is a async function. And async functions return promises. which are not automatically resolved.
        return loadJSON(document_root + "data/" + program + "/" + assumption_string + ".json");
    });

    // Resolve promises in parallel
    await Promise.all(requests).then((result) => json_as_array = result);

    // This loop merges the loaded ddata with the details about each reform (description, sources, age etc..) form programs.json. The resulting array of objects then contains all relevant data.

    for (var i = 0; i < json_as_array.length; i++) {
        Object.assign(json_as_array[i], additional_program_info[i]);
        // Rename program identifier to program. (For compatibility with the old solution)
        json_as_array[i]["program"] = json_as_array[i]["program_identifier"];
        delete json_as_array[i]["program_identifier"];
    }

    unmodified_dataset = JSON.parse(JSON.stringify(json_as_array));

    // sort by category & ensure that categories is defined already
    if (typeof(categories) != "undefined") {
        unmodified_dataset.sort(function(a, b){
            return categories.indexOf(a.category) - categories.indexOf(b.category);
        });
    }
    return json_as_array;
}

function getScalesMinMax(program) {
    // we want the same scale on all of the bar plots. To ensure this we calculate the required min length of the x-axis for each plot and apply the largest to all.
    let relevant_datapoint = unmodified_dataset.find(function (datapoint) {
        return (datapoint.program === program);
    });

    let max = addAllPositivesSubtractAllNegatives([
        Math.abs(parseFloat(relevant_datapoint["willingness_to_pay"]),
            -Math.abs(parseFloat(relevant_datapoint["government_net_costs"])))
    ]);
    let mappingEntry;

    for (let i = 0; i < variable_mapping.length; i++) {
        if (variable_mapping[i].program === program) {
            mappingEntry = variable_mapping[i];
            break;
        }
    }

    barComponents = mappingEntry["willingness_to_pay"];
    let array = [];
    let component;
    for (component in barComponents) {
        array.push(parseFloat(relevant_datapoint[component]));
    }
    max = Math.max(addAllPositivesSubtractAllNegatives(array), max);


    barComponents = mappingEntry["government_net_costs"];
    array = [];
    for (component in barComponents) {
        array.push(parseFloat(relevant_datapoint[component]));
    }
    max = Math.max(addAllPositivesSubtractAllNegatives(array), max);

    return (max);
}

function selectColor(number, background = false) {
    // returns a string in the format rgba(123,123,123,0.6)
    let background_opa = 0.7
    let foreground_opa = 0.9
    if (number > colors.length) {
        console.log("Color not in range of supplied colors in colors.json");
        // Reuse last color in this case
        number = colors.length;
    }
    color_triple = colors[number - 1];
    return `rgba(${color_triple[0]},${color_triple[1]},${color_triple[2]},${background ? background_opa : foreground_opa})`;
}

function addAllPositivesSubtractAllNegatives(array) {
    let negative = 0;
    let positive = 0;
    let i;
    for (i = 0; i < array.length; i++) {
        if (array[i] > 0) {
            positive += array[i];
        }
        else {
            negative -= array[i];
        }
    }
    return (Math.max(Math.abs(positive), Math.abs(negative)));
}

function generateBarData(csv_as_array, variable_to_plot, program) {
    let datasets = [];
    let barComponents;
    let bar_counter = 1;
    let relevant_datapoint = unmodified_dataset.find(function (datapoint) {
        return (datapoint.program === program);
    });
    if (variable_to_plot === "mvpf") {
        datasets.push({
            label: "Government Net Cost",
            data: [parseFloat(relevant_datapoint["government_net_costs"])],
            backgroundColor: selectColor(bar_counter, true),
            borderColor: selectColor(bar_counter),
        });
        datasets.push({
            label: "Willingness to Pay",
            data: [relevant_datapoint["willingness_to_pay"]],
            backgroundColor: selectColor(bar_counter + 1, true),
            borderColor: selectColor(bar_counter + 1),
        });
        bar_counter += 2;
        return (datasets);
    }
    for (let i = 0; i < variable_mapping.length; i++) {
        if (variable_mapping[i].program === program) {
            barComponents = variable_mapping[i][variable_to_plot];
            break;
        }
    }
    for (component in barComponents) {
        datasets.push({
            label: barComponents[component],
            data: [relevant_datapoint[component]],
            backgroundColor: selectColor(bar_counter, true),
            borderColor: selectColor(bar_counter)
        });
        bar_counter++;
    }
    bar_counter = 1;
    return (datasets);
}
)"
    drawChart <- r"(function drawChart(csv_as_array, variable_to_plot, program, heading = "") {
    let chartElement = document.getElementById('chart' + program + variable_to_plot);
    // Get Plotting range
    let range = getScalesMinMax(program);
    let chart = new Chart(chartElement, {
        type: 'bar',
        data: {
            labels: '.', // In ChartJS Beta 3.0 this could be left empty. If we leave it empty in 3.3, there is no graph drawn anymore. (And the tooltip is now shared for all areas of the chart in 3.3).
            datasets: generateBarData(csv_as_array, variable_to_plot, program)
        },
        options: {
            indexAxis: 'y',
            responsive: false,
            maintainAspectRatio: false,
            aspectRatio: 4,
            //devicePixelRatio: 4, //Set this to save a high res png. Otherwise leave default
            plugins: {
                title: {
                    display: true,
                    text: heading,
                    align: "start",
                    position: "top"
                },
                legend: {
                    position: 'bottom',
                    usePointStyle: true,
                    onClick: () => {} //This disables the ability to click on the legend and remove effects.
                },
                tooltip: {
                    enabled: true,
                    displayColors: false,
                    bodyColor: "black",
                    backgroundColor: "white",
                    borderWidth: 2,
                    cornerRadius: 8,
                    bodyFont: {weight: 600},
                    borderColor: "#2b6ebe",
                    mode: 'nearest',
                    callbacks: {
                        title: function (data) {
                            return null;
                        }
                    }
                }
            },
            scales: {
                x: {
                    stacked: true,
                    ticks: {
                        maxTicksLimit: 3
                    },
                    grid: {
                        drawOnChartArea: false,
                        lineWidth: 0,
                        tickWidth: 1
                    },
                    min: -range,
                    max: range,
                    afterTickToLabelConversion: function(data) {
                        // this adds € signs to the tick marks on the x-axis.
                        let ticks = data.ticks;
                        for (var i = 0; i < ticks.length; i++) {
                            ticks[i].label = ticks[i].label.replace(".", "placeholder").replace(",", ".").replace("placeholder", ",") + "€";
                        }
                        return data;
                    }
                },
                y: {
                    stacked: true,
                    display: false
                }
            }
        }
    });
})"
    js_exec <- sprintf(r"(if (true) {
        // load the dataset:
        Promise.all([
        loadJSON(document_root + "data/programs.json"),
        loadJSON(document_root + "data/categories.json")
    ]).then(return_values => {
        additional_program_info = return_values[0];
        categories = return_values[1];
        return Promise.all([
            readjson("default"),
            loadJSON(document_root + "data/variable_mapping.json"),
            loadJSON(document_root + "data/colors.json")
        ]);
    }).then((return_values) => {
        variable_mapping = return_values[1];
        colors = return_values[2];
        drawChart(return_values[0], "%s", "%s", "%s");
        content_loaded = true;
    });
}
</script>)",variable, program, heading)
    number_of_js_plots <<- number_of_js_plots + 1
    return(htmltools::HTML(paste0(variable_decs, functions, drawChart, js_exec)))
  }


  variable_mapping = rjson::fromJSON(file = "variable_mapping.json")

  # Construct the dataset
  for (i in 1:length(variable_mapping)) {
    if (variable_mapping[[i]]$program == program) {
      relevant_data <- variable_mapping[[i]]
    }
  }

  colors <- c(rgb(46,139,87, maxColorValue = 255),
              rgb(30,144,255, maxColorValue = 255),
              rgb(255,165,0, maxColorValue = 255),
              rgb(220,20,60, maxColorValue = 255),
              rgb(0,128,128, maxColorValue = 255),
              rgb(0,0,139, maxColorValue = 255),
              rgb(255,20,147, maxColorValue = 255),
              rgb(165,42,42, maxColorValue = 255),
              rgb(154,205,50, maxColorValue = 255),
              rgb(196, 196, 126, maxColorValue = 255),
              rgb(189,189,189, maxColorValue = 255))

  getValue <- function(name) {
    return(res[[program]][[name]])
  }
  getRange <- function(data) {
    positives = 0
    negatives = 0
    for (i in 1:length(data$values)) {
      if (data$values[[i]] >= 0) {
        positives = positives + data$values[[i]]
      }
      else {
        negatives = negatives - data$values[[i]]
      }
    }
    return(max(c(positives, negatives)))
  }

  data <- data.frame(values = sapply(names(relevant_data[[variable]]), getValue),
                     labels = unlist(relevant_data[[variable]], use.names=FALSE), x = 0)

  plot <- ggplot(data) + geom_col(aes(y = values, x = x, fill = labels)) +
    coord_flip() + theme(legend.position = "bottom") +
    scale_y_continuous(labels = function(x) paste0(x, "€"), limits = c(-getRange(data), getRange(data))) +
    scale_fill_manual(values = colors) +
    scale_shape_manual(values = 21) +
    ylab(label) +
    guides(fill=guide_legend(ncol=3,byrow=TRUE)) +
    theme_minimal(base_size=20,  base_family=plot_font) %+replace%
      theme (
      # axis.line.x|y control whether the x and y axis are drawn. It can look stylish to omit one or both:
      # axis.line.y = element_blank() to omit
      # e.g: axis.line.x = element_line(color = "darkgrey", size = 0.5) to draw
      axis.line.y = element_blank(),
      axis.line.x = element_line(color = "darkgrey", size = 0.75),
      axis.title.y=element_blank(),
      panel.border = element_blank(),
      panel.grid.minor = element_blank(),
      panel.grid.major = element_blank(),
      # Enable or Disable Axis ticks:
      axis.ticks = element_line(color = "darkgrey", size = 0.75),
      axis.ticks.y = element_blank(),
      # Removes Legend Explanation:
      legend.title=element_blank(),
      # Set location of legend:
      legend.position = "bottom",
      # Legend font size
      legend.text = element_text(size=10.5),
      # Axis (ticks) size
      axis.text = element_text(size=11.5),
      axis.text.y = element_blank(),
      # Axis label size
      axis.title = element_text(size=14),
      # Change Legend Stacking to vertical:
      legend.box="vertical"
      )
  print(plot)
}

```
## Arbeitsbeschaffungsmaßnahmen
Arbeitsbeschaffungsmaßnahmen waren ein Element der aktiven Arbeitsmarktpolitik, das Arbeitssuchenden die Möglichkeit gab eine temporäre, meist auf 12 Monate befristete Tätigkeiten auszuüben, um die Chancen auf Wiedereingliederung in den Arbeitsmarkt zu verbessern. Die im Rahmen von Arbeitsbeschaffungsmaßnahmen bereitgestellten Jobs sollten im "öffentlichen Interesse" sein und keine Konkurrenz zu regulären Jobs darstellen. Es war daher erforderlich, dass Personen die im Rahmen einer Arbeitsbeschaffungsmaßnahme eingestellt sind nur Aufgaben erfüllen, die sonst nicht oder zu einem späteren Zeitpunkt erfüllt worden wären. Der Arbeitgeber, welcher die Arbeitsgelegenheit bereitstelle, erhielt eine Subvention zwischen 900 und 1300 Euro je nach der formalen Qualifikationen der eingestellten Person. Abhängig von lokalen Gegebenheiten konnte die Subvention auch höher ausfallen. Es gab jedoch die Einschränkung, dass die Subvention den gezahlten Lohn nicht überschreiten durfte. Seit 2012 werden keine neuen Beschäftigungsverhältnisse mehr subventioniert.
 Hohmeyer & Wolff (2010), evaluieren die Effektivität von subventionierten Tätigkeiten anhand von administrativen Daten. Die Autoren nutzen einen Propensity Score Matching Ansatz, um die Auswirkungen der Teilnahme an subventionierten Beschäftigungsprogrammen zu ermitteln. Hohmeyer & Wolff (2010) geben den Effekt der Anstellung im Rahmen einer Arbeitsbeschaffungsmaßnahme auf das Bruttoeinkommen und die Arbeitslosengeld II Zahlungen in den drei darauffolgenden Jahren an. Die Effektstärke wird separat für Männer und Frauen in Ost- und Westdeutschland angegeben. Zur Berechnung des MVPFs wird der gewichtete Durchschnitt gemäß dem Anteil der jeweiligen Subpopulation im Datensatz von Hohmeyer & Wolff (2010) gebildet. Die Beschäftigung im Rahmen einer Arbeitsbeschaffungsmaßnahme ist im Durchschnitt mit einem positiven Effekt auf das Einkommen von 4444,18€ im ersten Jahr, 1167,21€ im zweiten Jahr und 474,51€ im dritten Jahr assoziiert. Der Bezug von Leistungen des Arbeitslosengeld II ging um jeweils 2902,86€, 157,58€ und 120,77€ zurück. Eine Simulation des deutschen Steuersystems wird angewendet, um das verbleibende Nettoeinkommen und die Steuerzahlungen zu berechnen. Hierbei werden Beiträge zur Kranken- und Pflegeversicherung als Steuer interpretiert. Die mit einer Diskontrate von 3% abgezinste Summe der Nettoeinkommensänderungen beträgt `r format(res$jobCreationSchemes$net_income_increase)`€. Dies entspricht der Zahlungsbereitschaft für die Teilnahme an einer Arbeitsbeschaffungsmaßnahme.

 Die Nettokosten von Arbeitsbeschaffungsmaßnahmen setzen sich aus 3 Komponenten zusammen: (i) Dem Barwert der Änderungen des Steueraufkommens (`r format(res$jobCreationSchemes$tax_revenue_increase, T)`€), (ii) dem Barwert des Effekts auf den Bezug von Leistungen des Arbeitslosengeld II (2902,86€ + 157,58€ / 1.03 + 120,77€ * (1/1,03)² = `r format(res$jobCreationSchemes$benefit_receipt, T)`€) und (iii) den von Arbeitsagentur getragenen Kosten für die Arbeitsbeschaffungsmaßnahme. Hohmeyer & Wolff (2010) geben durchschnittliche monatliche Kosten in Höhe von 1240,50€ in den Jahren 2005 und 2006 an.  Bei einer Beschäftigungsdauer von 12 Monaten resultieren Gesamtkosten für die Bereitstellung der subventionierten Bereitstellung von 12 ✕ 1240,50€ = 14886€. Die Nettokosten der Arbeitsbeschaffungsmaßnahmen betragen -`r format(res$jobCreationSchemes$tax_revenue_increase, T)`€ - `r format(res$jobCreationSchemes$benefit_receipt, T)`€ + `r format(res$jobCreationSchemes$program_cost)`€ = `r format(res$jobCreationSchemes$government_net_costs)`€
 ```{r echo = FALSE, fig.align = 'center', fig.width = 8, fig.height = 2.4, fig.showtext=TRUE}
makePlot("jobCreationSchemes", "cost", "Kostenkomposition Arbeitsbeschaffungsmaßnahmen")
```
Es ergibt sich ein MVPF von  `r format(res$jobCreationSchemes$net_income_increase)`€ / `r format(res$jobCreationSchemes$government_net_costs)`€ =  `r format(res$jobCreationSchemes$mvpf)`. Pro Euro Steuergeld, der in die Bereitstellung von Arbeitsbeschaffungsmaßnahmen investiert wird, erhalten geförderte Arbeitnehmer einen Wert von `r format(res$jobCreationSchemes$mvpf)` Euro.

## Ein-Euro-Jobs
Ein-Euro-Jobs, formal Arbeitsgelegenheiten mit Mehraufwandsentschädigung, sind Arbeitsplätze, die Langzeitarbeitslosen vermittelt werden, um sie bei der Wiedereingliederung in den Arbeitsmarkt zu unterstützen. Diese Jobs sind als unbezahlte Arbeit gedacht. Die Teilnehmer erhalten jedoch eine Mehraufwandsentschädigung von mindestens einem Euro pro Arbeitsstunde. Ein-Euro-Jobs sind grundsätzlich ähnlich zu den seit 2012 abgeschafften Arbeitsbeschaffungsmaßnahmen. Auch für Ein-Euro-Jobs gilt, dass die ausgeübten Tätigkeiten nicht in Konkurrenz zu einem regulären Job stehen darf. Es sollen daher lediglich zusätzliche Aufgaben, die sonst nicht erfüllt würden, durch Ein-Euro-Jobber erfüllt werden. Arbeitgeber die Ein-Euro-Jobs bereitstellen, erhalten eine Subvention von der Arbeitsagentur um zusätzliche Kosten abzudecken. Die Dauer der Beschäftigung ist in der Regel auf sechs bis sieben Monate begrenzt. Personen die einen zugewiesen Ein-Euro-Job ohne triftigen Grund ablehnen können sanktioniert werden. In der Regel bedeutet dies eine Kürzung des Arbeitslosengeldes II.
Hohmeyer & Wolff (2010), evaluieren die Effektivität von subventionierten Tätigkeiten anhand von administrativen Daten. Die Autoren nutzen einen Propensity Score Matching Ansatz, um die Auswirkungen der Teilnahme an subventionierten Beschäftigungsprogrammen zu ermitteln. Hohmeyer & Wolff (2010) geben den Effekt der Anstellung im Rahmen eines Ein-Euro-Jobs auf das Bruttoeinkommen und die Arbeitslosengeld II Zahlungen in den drei darauffolgenden Jahren an. Die Effektstärke wird separat für Männer und Frauen in Ost- und Westdeutschland angegeben. Zur Berechnung des MVPFs wird der gewichtete Durchschnitt gemäß dem Anteil der jeweiligen Subpopulation im Datensatz von Hohmeyer & Wolff (2010) gebildet. Die Aufnahme eines Ein-Euro-Jobs ist im Durchschnitt mit einem negativen Effekt auf das Einkommen von 287,12€ im ersten Jahr und 83,35€ im zweiten Jahr assoziiert. Im dritten Jahr nach Beginn des Ein-Euro-Jobs, das heißt circa zweieinhalb Jahre nach Abschluss des Ein-Euro-Jobs, wird ein Effekt leicht positiv (87,27€). Der Bezug von Leistungen des Arbeitslosengeld II nahm um jeweils 378,47€, 216,02€ und 180,02€ zu. Eine Simulation des deutschen Steuersystems wird angewendet, um die Auswirkung auf das Nettoeinkommen und die Steuerzahlungen zu berechnen. Hierbei werden Beiträge zur Kranken- und Pflegeversicherung als Steuer interpretiert. Die mit einer Diskontrate von 3% abgezinste Summe der Nettoeinkommensänderungen beträgt -`r format(res$oneEuroJobs$net_income_increase)`€. Dieser negative Wert entspricht zugleich der Zahlungsbereitschaft für die Aufnahme eines Ein-Euro-Jobs.

 Die Nettokosten von Arbeitsbeschaffungsmaßnahmen setzen sich aus 3 Komponenten zusammen: (i) Dem Barwert der Rückgang des Steueraufkommens (`r format(res$oneEuroJobs$tax_revenue_increase)`€), (ii) dem Barwert des Effekts auf den Bezug von Leistungen des Arbeitslosengeld II (378,47€ + 216,02€ / 1.03 + 180,02€  * (1/1,03)² = `r format(res$oneEuroJobs$benefit_receipt)`€) und (iii) den von Arbeitsagentur getragenen Kosten für die Arbeitsbeschaffungsmaßnahme. Hohmeyer & Wolff (2010) geben durchschnittliche monatliche Kosten in Höhe von 361,50€ in den Jahren 2005 und 2006 an.  Bei einer Beschäftigungsdauer von 7 Monaten fallen Gesamtkosten für die Bereitstellung der subventionierten Bereitstellung von 7 ✕ 361,50€ = 2530,50€ an. Die Nettokosten der Arbeitsbeschaffungsmaßnahmen betragen `r format(res$oneEuroJobs$tax_revenue_increase)`€ + `r format(res$oneEuroJobs$benefit_receipt)`€ + `r format(res$oneEuroJobs$program_cost)`€ = `r format(res$oneEuroJobs$government_net_costs)`€
 ```{r echo = FALSE, fig.align = 'center', fig.width = 8, fig.height = 2.4, fig.showtext=TRUE}
makePlot("oneEuroJobs", "cost", "Kostenkomposition Ein-Euro-Jobs")
```
Es ergibt sich ein MVPF von  `r format(res$oneEuroJobs$net_income_increase)`€ / `r format(res$oneEuroJobs$government_net_costs)`€ =  `r format(res$oneEuroJobs$mvpf)`. Pro Euro Steuergeld, der in die Bereitstellung von Ein-Euro-Jobs investiert wird, erhalten geförderte Arbeitnehmer einen Wert von `r format(res$oneEuroJobs$mvpf)` Euro.

## Arbeitsgelegenheiten
Arbeitsgelegenheiten, formal Arbeitsgelegenheiten in der Entgeltvariante, stellen neben den Ein-Euro-Jobs eine weitere von der Arbeitsagentur subventionierte und    befristete Beschäftigungsmöglichkeit dar. Insgesamt legen die Arbeitsgelegenheiten einen stärkeren Fokus auf Reintegration in den Arbeitsmarkt. Während Ein-Euro-Jobs gemeinnützig und zusätzlich sein müssen, können im Rahmen von Arbeitsgelegenheiten reguläre Jobs gefördert werden. Arbeitgeber erhalten eine Subvention um Mehrkosten zu kompensieren, die durch die Bereitstellung der Arbeitsgelegenheit entstehen. Die geförderte Arbeitnehmer sollen einen normalen Lohn erhalten. Etwaige Produktivitätsunterschiede können durch die Subvention ausgeglichen werden. Die Höhe der Subvention ist nicht gedeckelt. Die Dauer der Förderung ist in der Praxis auf 12 Monate begrenzt.
Hohmeyer & Wolff (2010), evaluieren die Effektivität von subventionierten Tätigkeiten anhand von administrativen Daten. Die Autoren nutzen einen Propensity Score Matching Ansatz, um die Auswirkungen der Teilnahme an subventionierten Beschäftigungsprogrammen zu ermitteln. Hohmeyer & Wolff (2010) geben den Effekt der Anstellung im Rahmen einer Arbeitsgelegenheit auf das Bruttoeinkommen und die Arbeitslosengeld II Zahlungen in den drei darauffolgenden Jahren an. Die Effektstärke wird separat für Männer und Frauen in Ost- und Westdeutschland angegeben. Zur Berechnung des MVPFs wird der gewichtete Durchschnitt gemäß dem Anteil der jeweiligen Subpopulation im Datensatz von Hohmeyer & Wolff (2010) gebildet. Die Beschäftigung im Rahmen einer Arbeitsgelegenheit ist im Durchschnitt mit einem positiven Effekt auf das Einkommen von 4305,80€ im ersten Jahr, 1526,05€ im zweiten Jahr und 1118,48€ im dritten Jahr assoziiert. Der Bezug von Leistungen des Arbeitslosengeld II ging um jeweils 2886,91€, 451,30€ und 369,37€ zurück. Eine Simulation des deutschen Steuersystems wird angewendet, um das verbleibende Nettoeinkommen und die Steuerzahlungen zu berechnen. Hierbei werden Beiträge zur Kranken- und Pflegeversicherung als Steuer interpretiert. Die mit einer Diskontrate von 3% abgezinste Summe der Nettoeinkommensänderungen beträgt `r format(res$subsidizedJobOpportunities$net_income_increase)`€. Dies entspricht der Zahlungsbereitschaft für die Ausübung der subventionierten Tätigkeit.

 Die Nettokosten von Arbeitsbeschaffungsmaßnahmen setzen sich aus 3 Komponenten zusammen: (i) Dem Barwert der Änderungen des Steueraufkommens (`r format(res$subsidizedJobOpportunities$tax_revenue_increase, T)`€), (ii) dem Barwert des Effekts auf den Bezug von Leistungen des Arbeitslosengeld II (2886,91€ + 451,30€ / 1.03 + 369,37€ * (1/1,03)² = `r format(res$subsidizedJobOpportunities$benefit_receipt, T)`€) und (iii) den von Arbeitsagentur getragenen Kosten für die Arbeitsgelegenheit. Hohmeyer & Wolff (2010) geben durchschnittliche monatliche Kosten in Höhe von 1742,50€ in den Jahren 2005 und 2006 an. Bei einer Beschäftigungsdauer von 12 Monaten resultieren Gesamtkosten für die Bereitstellung der subventionierten Bereitstellung von 12 ✕ 1742,50€ = 20910€. Die Nettokosten der Arbeitsgelegenheiten betragen -`r format(res$subsidizedJobOpportunities$tax_revenue_increase, T)`€ - `r format(res$subsidizedJobOpportunities$benefit_receipt, T)`€ + `r format(res$subsidizedJobOpportunities$program_cost)`€ = `r format(res$subsidizedJobOpportunities$government_net_costs)`€
 ```{r echo = FALSE, fig.align = 'center', fig.width = 8, fig.height = 2.4, fig.showtext=TRUE}
makePlot("subsidizedJobOpportunities", "cost", "Kostenkomposition Arbeitsgelegenheiten")
```
Es ergibt sich ein MVPF von  `r format(res$subsidizedJobOpportunities$net_income_increase)`€ / `r format(res$subsidizedJobOpportunities$government_net_costs)`€ =  `r format(res$subsidizedJobOpportunities$mvpf)`. Pro Euro Steuergeld, der in die Bereitstellung von Arbeitsgelegenheiten investiert wird, erhalten geförderte Arbeitnehmer einen Wert von `r format(res$subsidizedJobOpportunities$mvpf)` Euro. Verglichen mit Ein-Euro-Jobs sind Arbeitsgelegenheiten deutlich teurer. Die monatlichen Subventionskosten sind fast 4 mal höher. Im Gegensatz zu den Ein-Euro-Jobs können die Arbeitsgelegenheiten die erzielten Einkommen jedoch etwas steigern.